【裁判字號】    88,易,2603
【裁判日期】    891222
【裁判案由】    恐嚇取財等
【裁判全文】
臺灣桃園地方法院刑事判決                        八十八年度易字第二六三號
    公  訴  人  臺灣桃園地方法院檢察署檢察官
    被      告  乙○○
                庚○○
    右  一  人
    選任辯護人  李盛賢律師
                簡良夙律師
    被      告  己○○
右列被告等因恐嚇取財等案件，經檢察官提起公訴（八十八年度偵字第五三一二號）
，本院判決如左：
        主  文
乙○○、庚○○、己○○共同連續以加害生命之事，恐嚇他人致生危害於安全，各處
有期徒刑參月，如易科罰金，均以參佰元折算壹日。
        事  實
一、乙○○因土地仲介費與設在桃園縣中壢市○○路七十二號敦陽房屋仲介有限公司
    （下稱敦陽公司）經理戊○○有財務糾紛，質疑戊○○未交付其應分得之土地仲
    介費新台幣（下同）五十萬元，引發其不滿，竟夥同己○○、庚○○及姓名年籍
    不詳綽號「大雄」、「阿信」成年男子，基於共同概括之犯意聯絡，先於八十八
    年二月二日十六時許，前往敦陽公司要求戊○○交付前開金錢，遭戊○○拒絕，
    綽號「大雄」男子竟出言恫稱「所付之服務費五十萬元，你必須吐出來給我，如
    果不吐出來給我，我要給你好看」等語，庚○○亦恫稱「如果錢沒有準備好店不
    用開了」等語，己○○於離去時亦稱「明日（即二月三日）錢如果沒有準備好，
    你會死的很難看」等語，致戊○○聞言心生畏懼，致生危害於安全。乙○○等五
    人復於八十八年二月三日十五時許，再至敦陽公司因戊○○僅準備六萬元欲交付
    給乙○○，致使渠等極度不滿，綽號「大雄」男子隨即搗毀辦公室內之電話、水
    壺（毀損電話、水壺部分未據被害人敦陽公司告訴）及鋼杯（毀損鋼杯部分告訴
    人戊○○已撤回告訴）等物，離去時「大雄」並再恫稱「你公司也不要開了，你
    所有轎車車牌我已記住，可以找到你」等語，致戊○○再度心生畏懼而報警。嗣
    於同日十五時二十分許，庚○○駕駛車號ＭＨ─八二二八號自用小客車搭載乙○○、己○○返回上址欲取回己○○不慎遺留在該處之皮包，乙○○、己○○甫進
    入敦陽公司隨即由到場警方查獲而偵悉上情。
二、案經被害人戊○○訴由桃園縣警察局中壢分局報請台灣桃園地方法院檢察署檢察
    官偵查起訴。
        理  由
一、訊據被告乙○○、己○○、庚○○固不否認於右揭時、地，夥同「大雄」、「阿
    信」前往敦陽房屋尋經理戊○○索討房屋仲介費用，雙方爭執不下，「大雄」並
    搗毀該公司辦公室內電話、水壺及鋼杯等物，然均矢口否認犯有恐嚇安全罪行，
    均辯稱：未出言恐嚇云云。然查，右揭犯罪事實迭據告訴人戊○○指訴綦詳，核
    與證人辛○○證述情節相符，並有現場相片三幀附卷可稽。徵之被告乙○○係因
    土地仲介費用糾紛率眾前往敦陽公司，期間雙方發生爭執，並有搗毀該公司辦公
    室內電話、水壺及鋼杯等物情事，足證告訴人戊○○指訴被告乙○○等人確有出
    言恐嚇之情應非虛妄。而被告乙○○等人糾眾前往出言恐嚇，客觀上自足使人對
  己之生命安全產生畏懼，且告訴人戊○○後亦報警處理，益徵告訴人戊○○主觀
    已心生畏怖無疑。綜上，本案事證明確，被告乙○○、己○○、庚○○犯行均堪
    認定，應予依法論科。
二、核被告乙○○、己○○、庚○○所為，均係犯刑法第三百零五條之以加害生命之
    事，恐嚇他人致生危害於安全罪。被告乙○○、己○○、庚○○與「大雄」、「
    阿信」相互間就上開犯行實施，有犯意聯絡及行為分擔，為共同正犯。被告乙○○等人先後二次犯行，時間緊接，觸犯構成要件相同罪名，顯係基於概括犯意反
    覆為之，應依連續犯之規定論以一罪，並加重其刑。按刑法第三百四十六條之恐
    嚇取財罪，以意圖為自己或第三人不法所有為構成要件，若僅以恐嚇方法使人交
    付財物，而並無不法所有之意圖者，縱令其行為或可觸犯他項罪名，要無由成立
    本條之恐嚇罪（最高法院二十四年上字第三六六六號判例參照）。經查，被告乙○○、己○○於查獲時返回敦陽公司係為取回遺留皮包，旋遭警查獲，並無要求
    告訴人戊○○交付現金六萬元之事實，業據證人即警員甲○○、丁○○結證屬實
    。告訴人戊○○雖稱伊無給付乙○○仲介佣金義務，證人辛○○亦附和告訴人戊○○證稱乙○○仲介案外人丙○○之初，確與戊○○約定服務費為成交價百分之
    二，雙方朋分各半，後土地成交價格四千九百四十萬元，但嗣後成交距乙○○仲
    介已相隔三月，依業界慣例無須支付乙○○仲介費等語，被乙○○則堅稱只需有
    仲介事實即應支付相當仲介費等語，雙方各執一詞。惟案外人丙○○確係經由被
    告乙○○仲介，復輾轉由敦陽公司經理戊○○仲介購得總價四千九百四十萬元之
    土地，業據證人丙○○、張有恆證述明確，並有敦陽房屋要約書一紙在卷可參。
    被告乙○○所稱告訴人戊○○應支付相當酬金等語，核與常情不悖。復參以告訴
    人戊○○並非在被告乙○○率眾前往之初，立即報案，甚至準備現金六萬元企能
    平息爭端，益見被告乙○○所辯應屬實情，被告乙○○等人前開所為固屬違法，
    然渠等主觀上既認告訴人戊○○有給付土地仲介佣金義務，究難謂係出於不法所
    有之意圖，不能遽論以恐嚇取財罪，公訴意旨認被告等人係犯刑法第三百四十六
    條第三項、第一項之恐嚇取財未遂罪容有未洽，起訴法條應予變更。爰審酌被告
    乙○○、己○○、庚○○各自素行，其等犯罪之動機、目的、所生危害、犯後態
    度等一切情狀，各量處如主文所示之刑，並均諭知易科罰金之折算標準。
據上論斷，應依刑事訴訟法第二百九十九條第一項前段、第三百條，刑法第二十八條
、第五十六條、第三百零五條、第四十一條，罰金罰鍰提高標準條例第一條前段、第
二條，判決如主文。
本案經檢察官魏雯祈到庭執行職務。
中      華      民      國    八十九    年     十二     月    二十二    日
                                臺灣桃園地方法院刑事第一庭
                                    法  官  熊  祥  雲
右正本證明與原本無異。
如不服本判決，應於判決送達後十日內向本院提出上訴狀( 應附繕本 )，上訴於
臺灣高等法院。
                                    書記官  沈  秀  珍
中      華       民      國   八十九     年      十二    月    二十六   日
附錄本判決論罪科刑依據之法條：
刑法第三百零五條
以加害生命、身體、自由、名譽、財產之事恐嚇他人，致生危害於安全者，處二年以
下有期徒刑、拘役或三百元以下罰金。


司法院資訊處製作；財團法人民間司法改革基金會備份。
